---
title: "Lembar Final Project Kelompok 3 UMN"
output:
  pdf_document:
    fig_height: 4.5
    fig_width: 6
    highlight: tango
    number_sections: yes
    toc_depth: 4
  html_document:
    number_sections: yes
  word_document:
    toc_depth: '4'
---

```{r setup, include=FALSE, message=FALSE, warning=FALSE}
knitr::opts_chunk$set(echo = TRUE)
options(OutDec = ",")
library(readxl)
```

******************************************************
Topik Project   | Analisa pengaruh hubungan antara riwayat medis dengan penyakit diabetes
----------------|----------             
Kelompok        | 3  
Nama            | Haura Putry Yasha (75900), Catherine Olivia (76229), Zevanaya Beverly Drew (77121) dan Melissa Triana (77664).
Kelas           | IHY      
******************************************************

# Jawaban

```{r}
# Packages
library(readxl)
library(nortest)
library(ggplot2)
library(moments)

# Impor Data 
diabetes1 <- readxl::read_excel("diabetes.xlsx", sheet = "Sheet1")

# Mengubah Variabel menjadi Numerik
umur <- as.numeric(diabetes1$age)
```

# Visualisasi Data
```{r}
# Visualisasi Data Diabetes 
# Gender
barplot(table(diabetes1$gender), main = "Distribusi Jenis Kelamin", col = "lightblue")

# Umur
hist(umur, main = "Distribusi Umur", col = "pink")

# Riwayat Merokok
barplot(table(diabetes1$smoking_history), main = "Distribusi Riwayat Merokok", col = "red")

# Penyakit Jantung
barplot(table(diabetes1$heart_disease), main = "Distribusi Riwayat Penyakit Jantung", col = "darkblue")

# Gula Darah
hist(diabetes1$blood_glucose_level, main = "Distribusi Riwayat Gula Darah", col = "brown")

# Diabetes
barplot(table(diabetes1$diabetes), main = "Distribusi Hasil Tes Diabetes", col = "lightgreen")

```

# Statistika Deskriptif
```{r}
# Rerata Variabel Numerik
(meanUmur <- mean(umur))
# Mean Umur = 41,88586

(meanGulaDarah <- mean(diabetes1$blood_glucose_level))
# Mean Gula Darah = 138,0581
```

```{r}
# Simpangan Baku atau Standar Deviasi Variabel Numerik
(sdUmur <- sd(umur))
# Simpangan Baku Umur = 22,51684

(sdGulaDarah <- sd(diabetes1$blood_glucose_level))
# Simpangan Baku Gula Darah = 40,70814
```

```{r}
# Koefisien Variasi Variabel Numerik
(cvUmur <- sdUmur / meanUmur) * 100
# Koefisien Variasi Umur = 53,75762

(cvnGulaDarah <- sdGulaDarah / meanGulaDarah) * 100
# Koefisien Variasi Gula Darah = 29,48624 
```

# Uji Normalitas
```{r}
# Skewness Variabel Numerik
# untuk mengukur kemiringan data
(skewnessUmur <- skewness(umur)) 
# Hasil Skewness (-0,05) mendekati 0, data umur berdistribusi secara simetris.

(skewnessGulaDarah <- skewness(diabetes1$blood_glucose_level))
# Hasil Skewness (0,8) tidak mendekati 0, data gula darah memiliki kemiringan yang moderat atau sedang.
```

```{r}
# Kurtosis Variabel Numerik
# untuk mengukur keruncingan kurva dari distribusi data
(kurtosisUmur <- kurtosis(umur))
# Kurtosis (1,99) lebih rendah dari 3, kurva distribusi umur landai atau rendah.

(kurtosisGulaDarah <- kurtosis(diabetes1$blood_glucose_level))
# Kurtosis (4,73) lebih tinggi dari 3, kurva distribusi gula darah sangat runcing.
```

```{r}
# Anderson Darling Test
ad.test(umur) 
#p-value < 0,05 = tidak berdistribusi dengan normal

ad.test(diabetes1$blood_glucose_level) 
#p-value < 0,05 = tidak berdistribusi dengan normal

```

# Grafik Normalitas
```{r}
plot(density(umur), main = "Plot Umur", col = "purple")
plot(density(diabetes1$blood_glucose_level), main = "Plot Riwayat Gula Darah", col = "red")

qqnorm(umur, col = "purple")
qqline(umur)
qqnorm(diabetes1$blood_glucose_level, col = "red")
qqline(diabetes1$blood_glucose_level)
```

# Regresi
```{r}
cor.test(diabetes1$blood_glucose_level, diabetes1$diabetes, method = "spearman")
# Korelasi pada blood_glucose_level dan diabetes memiliki hubungan korelasi positif rendah dengan rho 0,2742168.

judul = "Scatter Plot Riwayat Gula Darah vs Diabetes"
plot(diabetes1$blood_glucose_level, diabetes1$diabetes, col = c("red","blue"), main = judul)
abline(lm(diabetes1$diabetes~diabetes1$blood_glucose_level))

# modeling 
model <- lm(diabetes1$blood_glucose_level~diabetes1$diabetes)
summary (model)

# Pengecekan Asumsi Regresi Linear
par(mfrow = c(2,2))
plot(model)
par(mfrow = c(1,1))

# Uji otokorelasi
lmtest::dwtest(model)
# Residual ber autokorelasi karena p-value (0,7137) > 0,05.

# Uji homoskedastisitas
lmtest::bptest(model)
# Varians berubah-ubah dan residual tidak homoskedastis karena p-value (<2,2e-16) < 0,05.

# Uji normalitas
ad.test(model$residuals)
# Data tidak berdistribusi dengan normal karena p-value (<2,2e-16) < 0,05.
```

# Uji Hipotesa 1 - Kruskal Wallis
```{r}
# Barplot
judul <- "Distribusi Riwayat Merokok Berdasarkan Jenis Kelamin"
(tabel <- table(diabetes1$smoking_history, diabetes1$gender))
barplot(tabel, main = judul, col = 1:nrow(tabel), beside = TRUE)
legend("topleft", legend = rownames(tabel), pch = 15, col = 1:nrow(tabel))

# Uji Hipotesa 1 
kruskal.test(diabetes1$gender~diabetes1$smoking_history)
# H0 ditolak Ha diterima
```

# Uji Hipotesa 2 - Annova, Turkey HSD
```{r}
# Uji Hipotesa 2
result1 <- aov(umur~diabetes1$smoking_history)
result1
summary(result1)

# Turkey HSD
th <- TukeyHSD (result1, conf.level = 0.95)
th
plot(th)

# H0 ditolak Ha diterima
```

# Uji Hipotesa 3 - Chisquare
```{r}
# Barplot
judul <- "Distribusi Penyakit Jantung Berdasarkan Riwayat Merokok"
(tabel <- table(diabetes1$heart_disease, diabetes1$smoking_history))
barplot(tabel, main = judul, col = 1:nrow(tabel), beside = TRUE)
legend("topleft", legend = rownames(tabel), pch = 15, col = 1:nrow(tabel))

# Uji Hipotesa 3
chisq.test(diabetes1$smoking_history, diabetes1$heart_disease)

# H0 ditolak Ha diterima
```

# Uji Hipotesa 4 - Anova & HSD Kramer
```{r}
# Uji Hipotesa 4
result2 <- aov(diabetes1$blood_glucose_level~diabetes1$smoking_history)
result2
summary(result2)

# HSD Kramer
tk <- TukeyHSD (result2, ordered = TRUE)
tk
plot(tk)

# H0 ditolak Ha diterima
```

# Uji Hipotesa 5 - Wilcoxon
```{r}
# Barplot
judul <- "Distribusi Diabetes Berdasarkan Riwayat Penyakit Jantung"
(tabel <- table(diabetes1$diabetes, diabetes1$heart_disease))
barplot(tabel, main = judul, col = 1:nrow(tabel), beside = TRUE)
legend("topright", legend = rownames(tabel), pch = 15, col = 1:nrow(tabel))

# Uji Hipotesa 5
wilcox.test(diabetes1$heart_disease, diabetes1$diabetes)

# H0 ditolak Ha diterima
```

# Uji Hipotesa 6 - Kruskal Wallis
```{r}
# Uji Hipotesa 6
kruskal.test(diabetes1$blood_glucose_level~diabetes1$diabetes)

# H0 ditolak Ha diterima
```

